【裁判字號】    97,訴,311
【裁判日期】    990122
【裁判案由】    侵權行為損害賠償
【裁判全文】
臺灣高雄地方法院民事判決               97年度訴字第311號
原      告  丁○○
            丙○○○
共      同  郭國益律師
訴訟代理人
複代理人    蘇俊誠律師
被      告  綠順環保清潔有限公司
                        號
法定代理人  甲○○
被      告  乙○○
被      告  閩福發實業有限公司
法定代理人  戊○○
訴訟代理人  陳俊偉律師
            盛善延
上列當事人間請求侵權行為損害賠償事件，經本院於民國99年1
月6 日言詞辯論終結，判決如下：
    主      文
原告之訴及假執行之聲請均駁回。
訴訟費用由原告負擔。
    事實及理由
一、本件被告綠順環保清潔有限公司（下稱綠順公司）經合法通
    知未於言詞辯論期日到場，經核無民事訴訟法第386 條各款
    所列情形，爰依原告之聲請，由其一造辯論而為判決。
二、本件原告起訴主張被告乙○○係被告閩福發實業有限公司（
    下稱閩福發公司）僱用之司機，其於民國94年7 月2 日21時
    許，在駕駛被告綠順公司所有而提供予共同承攬商被告閩福
    發公司使用之車牌號碼3P-4571 號自小貨車沿高雄市○○路
    往翠華路高架橋由南向北行駛時，乃於轉彎處因車速過快而
    自後擦撞適沿同向行於外側車道之由原告丁○○所騎乘並搭
    載原告丙○○○之機車手把，致伊等人車倒地，原告丁○○
    因此受有左手背、手腕及手肘裂傷、左手掌感覺神經受損等
    傷害，丙○○○則受有左膝受傷等傷害，而原告丁○○、丙○○○於事發後業已分別支出醫療費用新台幣（下同）92,5
    24元、36,355元，且原告丁○○已因車損而另支出機車修理
    費2,190 元，並因此於1 年半之內無法工作，以半年收入17
    2,000 元計算，其計損失勞動能力收入共51 6,000元，另原
    告丁○○、丙○○○受傷迄今仍未痊癒或已無法痊癒，其等
    內心均痛苦異常，依法應各得請求賠償精神慰撫金50萬元、
    30萬元。今被告乙○○所駕該車於事發時既載有黑色大水桶
    以供執行清潔之用，在客觀上足認為與其執行職務有關，縱
    令其為自己利益而開車，亦應包括在執行職務範圍內，而被
    告閩福發公司為被告乙○○之僱用人，被告綠順公司復與被
    告閩福發公司共同承攬工程而共用該部水車，其等就此自應
    均與被告乙○○負連帶賠償之責，為此爰依民法第184 條、
    第188 條之規定提起本訴，請求判令被告應連帶給付原告丁○○、丙○○○各1,282,714 元、336,355 元及均自起訴狀
    繕本送達之翌日起至清償日止各按年息5%計算之利息，且均
    願供擔保請准宣告假執行。
三、被告綠順公司於最後言詞辯論期日未到場，據其以前到場聲
    明及陳述則以被告乙○○並非伊之受雇人，上開車輛係因工
    程所需而交予被告閩福發公司並由之派員使用，且伊亦不知
    有系爭交通事故之發生，原告向伊請求賠償自為無據等語為
    辯，並聲明求為判決駁回原告之訴及假執行之聲請。
四、被告乙○○則以伊僅係被告閩福發公司雇請之臨時工，於每
    日下午5 時許即均會將上開車輛開至潘呂炯錦住處前之國中
    附近停放，並交回鑰匙予其收執，且伊亦無備份鑰匙，伊於
    原告所指之事發當晚並未駕駛該車外出肇事，原告向伊請求
    賠償自屬無據等語為辯，並聲明求為判決駁回原告之訴及假
    執行之聲請。
五、被告閩福發公司則以系爭車禍之犯罪行為人及肇事車輛均為
    不明而有爭執，於此已難認被告乙○○即為系爭車禍發生之
    肇事人，且系爭車禍係在晚間九點許發生，伊或被告綠順公
    司均未有工程施作，員工亦均已下班，並無任何執行職務之
    情形，縱有員工或他人無故駕駛公司所有之車輛外出肇事，
    依法伊並無須連帶負賠償責任，況原告之傷勢均為外傷，原
    告丁○○主張左手感覺神經損傷乙節並無確實之證明，而原
    告丙○○○之傷係陳舊性挫傷，此係因其骨質疏鬆而非系爭
    車禍所造成，所主張之含醫院申請健保給付部分之醫療費用
    並無理由，另原告丁○○所陳之工作損失並無証據証明，且
    其等請求之慰撫金亦均過高，原告請求並無理由等語為辯，
    並聲明求為判決駁回原告之訴及假執行之聲請，如受不利之
    判決，且願供擔保請准免為假執行之宣告。
六、兩造不爭執之事項：
  (一)、車牌號碼3P-4571 號自小貨車係被告綠順公司所有，被告
      乙○○於94年7 月2 日時係被告閩福發公司僱用之司機。
  (二)、原告丁○○於94年7 月2 日21時許，在騎乘XBQ-589 號機
      車並搭載原告丙○○○沿高雄市○○路往翠華路高架橋由
      南向北方向行駛時因發生系爭車禍而致人車倒地，原告丁○○因而受有左手背、手腕及手肘裂傷、左手掌感覺神經
      受損等傷害，丙○○○受有左膝受傷等傷害。
七、本院就兩造必要爭點所為之判斷：
    按「民事訴訟如係由原告主張權利者，應先由原告負舉證之
    責，若原告先不能舉證，以證實自己主張之事實為真實，則
    被告就其抗辯事實即令不能舉證，或其所舉證據尚有疵累，
    亦應駁回原告之請求」，最高法院17年上字第917 號著有判
    例。是當事人之原告主張其有權利者，依法就此有利於己之
    事實本負有舉證之責，故主張對造應負侵權行為責任者，自
    應就其構成要件舉證以實其說，且負舉證責任之當事人亦須
    證明至使法院就該待證事實獲得確實之心證始盡其證明責任
    ，如待證事實經舉證後依經驗法則判斷仍無法形成心證而為
    真偽不明之狀態，此際，仍應由主張該事實存在之一造當事
    人舉證證明之，始得謂已盡其證明責任。本件首要爭點乃在
    於判斷被告乙○○是否曾駕駛系爭車輛而為肇事，茲分述如
    後：
  (一)、系爭車輛是否為原告所指肇事之車輛？
      查系爭車輛為原告所指肇事之車輛乙節，此經目擊證人董
      志強於警訊中陳以：「我於94年07月02日晚上2l時l0分許
      ，在高雄市鼓山區○○○路( 南向北) 中華陸橋上轉彎處
      目擊嘗白色貨車與機車發生擦撞，而白色貨車未停車即加
      速駛離現場，我經過肇事現場就追那輛白色貨車，下橋後
      遇紅燈，白色貨車未停車立即左轉（翠峰路) ，到翠峰路
      底接著又左轉城峰路該車即減速，我就接近白色貨車目視
      該車車牌為3P-457l 該車就往左營大路駛離，我就直接去
       (啟文派出所) 報案。（當時天候為何? 是否有路燈視線
      如何？）夜間有路燈、視線良好。（據你所提供之車型、
      車號，經警方通知來讓你指認是否為該肇事車輛? ）是該
      車無誤。」等語（鼓山分局卷第5 頁），並於臺灣高雄地
      方法院檢察署檢察官偵查中證以：「在中華路路橋我開外
      側車道，往上開的時候，發現有一臺機車，他騎在內側車
      道，後面有一臺白色的貨車，跟機車的後面往上開，貨車
      速度很快，好像是要超越機車，經過橋上右轉的時候，就
      發現機車倒地，白色貨車沒停下來，繼續往前開，車號已
      經八個月我忘了，當初我跟白色貨車，下去後，第一個紅
      燈就違規左轉，我就跟他的車繼續追，到左營前南門的圓
      環果貿有一個紅綠左轉，我就跟車，他就速度放慢，當時
      我有記下車牌，看他經過圓環，往左營大路走，我就到啟
      明派出所報案，把車號給員警。」等語，此有該署95年度
      偵字第8477號偵查卷宗附卷可憑，而上開車輛在經警方通
      知開至警局時，其上仍附載有黑色大塑膠桶乙節，亦有照
      片附於警卷可稽，是證人董志強既係於當場目擊有機車倒
      地後即尾隨追蹤上開貨車而於鄰近時記下車牌號碼後報案
      ，以該車係白色並載有黑色大塑膠桶，在當時有照明之情
      形下，其目標應甚為顯明而無誤認之虞，加以證人董志強
      與各方均無任何親誼關係，且並於上開車輛到場後再為確
      認，其所為之指認應堪信為真實，系爭車輛應即為原告所
      指肇事之車輛至明，被告所辯尚無足採。
  (二)、被告乙○○有無於上述時地駕駛前開自小貨車擦撞原告共
      乘之機車肇事？
    (1)、系爭自小貨車是否擦撞原告所駕機車？
        本件原告固以上開自小貨車係於自後快速超車時，其右
        後車尾部因擦撞原告丁○○所駕機車手把以致云云，惟
        此業為被告所否認。而查本件事發之現場係位於中華一
        路由南往北即高雄往左營翠華路方向之陸橋上，該行向
        僅設有內、外車道各一，在外側車道距以北第二桿路燈
        7.7m處起（尚為直線而未轉彎）未留有往北延伸之刮地
        痕18.6m ，其起點距橋邊1.6m，終點距橋邊3.4m（彎道
        內），此有道路交通事故現場圖附卷可憑，而證人董志
        強於警訊時固陳以：「我目擊是該車右後方與機車擦撞
        」等語，惟其於上開偵查中除陳以上詞外，並另陳以：
        「當時應該是擦撞，所以機車跌倒，應該是貨車右後方
        擦撞到機車。（問：你認為貨車是否知道撞到人？）那
        是個轉角，我不敢確定貨車知不知道撞入。」等語，是
        依原告及證人所陳行向、現場狀況以觀，原告於倒地前
        應係行於刮地痕起點之外側車道右側附近，（證人所陳
        機車行在內側車道應係誤陳），以證人所陳，當時行進
        之排列順序由前往後應為原告所駕機車、上開自小貨車
        、證人所駕汽車，且均係行於外側車道之內，以此同向
        直線之排列，且證人係位於車輛左側之駕駛座上，加以
        當時尚在往上直行之狀況，併一般人駕車注意路況之情
        形，非適在路旁之證人得否曾親眼見及貨車右後車尾部
        擦撞至機車手把之細部情況實非無疑，且證人亦陳以「
        經過橋上右轉的時候，就發現機車倒地」之語，顯見當
        時應係機車先行倒地後，至證人駛近準備右轉時始為發
        覺，且因疑應係在其前之上開貨車肇事故為追及始符上
        語，如此，證人在原告所駕機車倒地之時，恐應未親眼
        見及2 車擦撞之確實情形，則原告係遭擦撞倒地、滑倒
        或其他原因以致即有不明，而依偵查全卷均未見及曾就
        系爭二車之可能肇事部位特別為採樣、照相或送鑑，且
        該案在被告乙○○經遣返到案後續為偵查之時已近4 年
        ，本院已無從就系爭二車再為有效之勘驗或訊問隔時已
        久之證人以為查證者，而原告就此並未提出任何可資認
        定之證據，原告是否係因遭系爭貨車擦撞以致倒地實難
        採認。
    (2)、被告乙○○是否為上開貨車於事發當時之駕駛人？
        本件原告固執被告閩福發公司之經理盛善延於警訊中所
        陳：「該車是於94年6 月底，由公司員工乙○○在使用
        ，肇事當天也是乙○○所駕駛使用的」之語為被告乙○○駕車肇事之依據，惟此已為被告所否認，而盛善延於
        警訊中所陳之上語，係於本件事發後2 個餘月之94年9
        月23日經通知到庭後始謂，且其所陳內容為：「（問：
        當時該貨車是由何人使用? ）該車是於94年6 月底，由
        公司員工乙○○在使用，肇事當天也是乙○○所駕駛使
        用的。（問：有無公司其他員工使用該貨車? ）當天沒
        有公司其他員工使用該貨車。（問：乙○○有無告知你
        當天肇事情形? ）我有問乙○○車禍情形，但是他告訴
        我沒有肇事。」等語，此有警卷附卷可稽，則觀諸上語
        前後文意旨，盛善延所陳之意應僅係指該車於含原告所
        指肇事當天之期間原均係由被告乙○○負責駕駛以執行
        職務而已，其並未謂確知悉被告乙○○於該當晚曾駕車
        外出之旨，此觀其謂曾詢被告乙○○上情而得否定告知
        之語即明，自不能執此即得確認被告乙○○確有於當時
        駕駛上開貨車駛經前開路段之事實，再參以負責保管鑰
        匙之證人潘呂炤錦於本院所陳：「（問：該車何人保管
        ？）這輛車是何人我不知道，我認識盛善延，我家前面
        是國中，他們公司下班後，就會停到國中附近，我幫他
        們保管鑰匙，晚上就沒有駕駛，他們是下午四、五點得
        時候拿鑰匙給我的。（問：是否知道該車另有鑰匙？）
        我不知道。（問：那輛車的鑰匙就是交給你保管？）是
        。（問：交鑰匙給你的人是何人？）有三個人，那些人
        我都不認識。」等語（97年5 月9 日言辯筆錄），以該
        車駕駛既均確於下班後即會將該車停至其住處附近並交
        付鑰匙保管，且曾交付鑰匙者即有3 人，加以復不知是
        否有人保有備用鑰匙，在不知駕駛人大概面貌且無法排
        除第三人可能取得鑰匙使用之情形下，實難認定當晚駕
        駛該車輛行經上開路段者究否為被告乙○○或被告閩福
        發公司所僱用之其他人，而原告於此復未能舉證以實其
        說，其主張被告乙○○為事發當時之駕駛人云云尚無足
        採。
      綜上，原告是否確係因遭系爭貨車之擦撞機車手把以致倒
      地並無法依證人董志強所述而得認定，且當晚駕駛該車輛
      行經上開路段者，究否為被告乙○○或被告閩福發公司所
      僱用之其他人或另有其人，亦無從依原告主張者而為判斷
      此對原告有利之待證事實自仍處於真偽不明之狀態，依上
      開說明，主張有損害賠償請求權之原告自須再證明至使本
      院就該待證事實得以獲致確實之心證始得謂已盡其證明責
      任，惟原告於此並未能提出相當之證明以令本院形成有利
      之心證，其主張本件係因被告乙○○於上述時地駕駛前開
      車輛自後超車而擦撞原告所共乘之機車以致肇事云云自無
      足採。
八、綜上所述，被告綠順公司所有而提供予被告閩福發公司使用
    之系爭車輛應為原告所指之肇事車輛，惟原告是否確係遭系
    爭貨車之擦撞以致倒地並無法認定，且當晚駕駛該車輛行經
    上開路段者，究否為被告乙○○或被告閩福發公司所僱用之
    其他人或另有其人亦無從判斷，而原告並未能提出相當之證
    明以舉證本件係因被告乙○○駕駛前開車輛於該時地自後超
    車而擦撞其等所共乘之機車以致肇事，其主張被告乙○○應
    負本件之侵權行為損害賠償責任已屬無據，而被告乙○○於
    此既無庸負責，且亦無其他證據得證明駕車者應為被告閩福
    發公司之其他受雇人，為被告乙○○僱用人並使用該車之被
    告閩福發公司就此自無須負僱用人之連帶賠償責任，與被告
    乙○○無關且未使用該車之被告綠順公司更無從依原告所指
    而同負僱用人之責任，從而原告依民法第184 條、第188 條
    之規定請求判令被告應連帶給付如聲明所示之金額及其遲延
    利息，依法即屬無據，自應予以駁回，而原告之訴既經駁回
    ，其假執行之聲請即失所附，亦應併予駁回。
九、據上論結，本件原告之訴為無理由，合依民事訴訟法第385
    條第1 項、第78條，判決如主文。
中    華    民    國    99    年    1     月    22    日
                        民事第四庭    法  官  黃宏欽
正本係照原本作成。
如不服本判決，應於送達後20日內，向本院提出上訴狀並表明上
訴理由，如於本判決送達前提起上訴者，應於判決送達後10日內
補提上訴理由書（須附繕本）。
中    華    民    國    99    年    1     月    22    日
                                      書記官  張家瑜


司法院資訊處製作；財團法人民間司法改革基金會備份。
